【裁判字號】    98,訴,834
【裁判日期】    980826
【裁判案由】    侵權行為損害賠償
【裁判全文】
臺灣臺南地方法院民事判決             98年度訴字第834號
原      告  乙○○
被      告  成吉通運有限公司
法定代理人  甲○○
兼 上 一人
訴訟代理人  丙○○
上列當事人間請求損害賠償事件，業經本院於民國98年8月12日
言詞辯論終結，判決如下：
    主    文
被告應連帶給付原告新臺幣伍萬捌仟玖佰伍拾壹元，及其中被告
丙○○應自98年6月23日起，被告成吉公司應自98年6月20日起至
清償日止，按週年利率百分之五計算之利息。
原告其餘之訴駁回。
訴訟費用新臺幣伍仟陸佰貳拾元，由被告負擔百分之十一即新臺
幣陸佰壹拾捌元；其餘新臺幣伍仟零貳元由原告負擔。
本判決原告勝訴部分得假執行，但被告以伍萬捌仟玖佰伍拾壹元
為原告預供擔保者，得免為假執行。
原告其餘假執行之聲請駁回。
    事實及理由
一、按訴狀送達後，原告不得將原訴變更或追加他訴，但得被告
    同意或擴張或減縮應受判決事項之聲明者，不在此限，民事
    訴訟法第255條第1項第1款、第3款分別定有明文。本件原告
    起訴請求被告等連帶給付新臺幣（下同）515,227元，及均
    自起訴狀繕本送達翌日起至清償日止，按週年利率百分之5
    計算之利息。原告嗣於本院言詞辯論期日中減縮其請求為被
    告應連帶給付原告486,520元，及均自起訴狀繕本送達翌日
    起至清償日止，按週年利率百分之5計算之利息，業經被告
    等當庭表示同意（見本院卷第34頁背面），且核係減縮應受
    判決事項之聲明，揆諸前開規定，原告所為訴之變更，應予
    准許，合先敘明。
二、原告起訴主張：
  (一)被告丙○○為被告成吉通運有限公司（下稱成吉公司）之員
    工，平日以成吉公司之車牌號碼9J-540號半聯結車載運貨物
    或廢棄物，為從事駕駛業務之人，其於民國97年7月30日下
    午5時30分許，駕駛上開半聯結車，於臺南市安南區○○○
    道路由北向南行駛，行經該路與北汕尾三路交叉口，於該路
    停等時，本應注意車前狀況，並隨時採取必要之安全措施，
    而依當時天候陰、路面無障礙物、日間自然光線、視距良好
    等情，又無不能注意之情事，竟疏未注意支線道車於路口停
    等位置，而與騎乘車牌號碼730-BZQ號普通重型機車之原告
    乙○○發生碰撞，致原告受有脛骨與腓骨閉鎖性骨折，膝、
    腿（大腿除外）及足踝開放性傷口與胸壁挫傷等傷害。
  (二)本件車禍事故為被告丙○○駕駛行為過失所致，為此依據民
    法第184條第1項、第188條第1項、第193條第1項及第195條
    第1項等侵權行為損害賠償之規定，請求被告等連帶賠償原
    告下列項目之金額：
    1.醫療費用19,320元。
    2.看護費用66,000元。
    3.機車修理費用11,200元。
    4.減少勞動能力之損失90,000元。
    5.精神慰撫金300,000元。
  (三)並聲明：被告等應連帶給付原告486,520元，及均自起訴狀
    繕本送達翌日起至清償日止，按週年利率百分之5計算之利
    息。並願供擔保請准宣告假執行。
三、被告丙○○、成吉公司以下列情詞置辯，並請求駁回原告之
    訴及假執行之聲請，如受不利判決，願供擔保請准宣告免為
    假執行：
  (一)依臺南區車輛行車事故鑑定委員會之鑑定結果，原告為車禍
    主因，被告僅為車禍次因。又原告於肇事之後，其酒測值為
    0.9MG/L，已幾近無意識狀態，原告就本事故應負百分之70
    之過失責任。
  (二)對於原告請求之醫療費用19,320元、看護費用66,000元及機
    車修理費用11,200元，均無意見。
  (三)原告請求減少勞動能力之損失部分，應以原告之薪資扣繳憑
    證為核算之依據，被告同意以90,000元計算。
  (四)原告係酒後駕車，且原告於調解程序中不願依事故發生之過
    失比例減少請求，是原告請求300,000元之精神慰撫金顯然
    過高，應予酌減。
  (五)被告投保強制汽車責任保險之保險人臺灣產物保險公司已給
    付原告42,760元，此應自原告請求之金額中扣除。
  (六)被告成吉公司所有之車號9J-540號半聯結車因本件事故亦受
    有損害，需修理2天，致被告成吉公司受有不能使用該車之
    損害14,000元。另被告成吉公司支出修車費用6,350元，合
    計20,350元。原告就被告成吉公司所受之損害應負擔7成之
    比例。
四、得心證之理由：
  (一)原告主張被告丙○○於97年7月30日下午5時30分許，駕駛成
    吉公司所有之車牌號碼9J－540號半聯結車，於臺南市安南
    區○○○道路由北向南行駛，行經該路與北汕尾三路交叉口
    ，於該路停等時，本應注意車前狀況，並隨時採取必要之安
    全措施，而依當時天候陰、路面無障礙物、日間自然光線、
    視距良好等情，又無不能注意之情事，竟疏未注意支線道車
    於路口停等位置，而與騎乘車牌號碼730-BZQ號普通重型機
    車之原告乙○○發生碰撞，致原告受有脛骨與腓骨閉鎖性骨
    折，膝、腿（大腿除外）及足踝開放性傷口與胸壁挫傷等傷
    害。被告業經本院刑事庭判決拘役59日，如易科罰金，以1,
    000元折算1日等情，業據原告提出診斷證明書為證，且為被
    告所不爭執，並經本院依職權調取98年度交簡字第1134號刑
    事卷（含警、偵卷）核閱無誤，堪認原告此部份之主張為真
    實。
  (二)按汽車行駛時，駕駛人應注意車前狀況及兩車併行之間隔，
    並隨時採取必要之安全措施；；汽車臨時停車時，應依下列
    規定：…一、橋樑、隧道、圓環、障礙物對面、鐵路平交道
    、人行道、行人穿越道、快車道等處，不得臨時停車；汽車
    駕駛人有飲用酒類或其他類似物後其吐氣所含酒精濃度超過
    每公升0.25毫克或血液中酒精濃度超過0.05%以上之情形者
    ，不得駕車，道路交通安全規則第94條第3項、第111條第1
    項第1款、第114條第2款分別定有明文。經查，被告駕駛車
    號9J-540號之半聯結車臨時停車於北汕尾三路機慢車道上，
    且見原告直駛而來之車前狀況，亦未按鳴喇叭促使原告注意
    之必要安全措施，為肇致本件事故發生之次要原因。而原告
    酒後騎乘車號730-BZQ之普通重型機車行經系爭交岔路口，
    殊未注意車前狀況，並隨時採取必要之安全措施，則為本件
    事故之肇事主因，有刑事卷內之道路交通事故現場圖、道路
    交通事故調查報告表 (一)、(二)、道路交通事故現場照片
    在卷可稽（見他字卷第6-19頁），而臺南區車禍事故鑑定委
    員會之鑑定結果亦為相同之認定（見調偵卷第5頁），本院
    審酌上情，認本件事故之發生，被告應負擔百分之30，原告
    則應負擔百分之70之過失責任。
  (三)次按因故意或過失，不法侵害他人之權利者，負損害賠償責
    任；汽車、機車或其他非依軌道行駛之動力車輛，在使用中
    加損害於他人者，駕駛人應賠償因此所生之損害；受僱人因
    執行職務，不法侵害他人之權利者，由僱用人與行為人連帶
    負害賠償責任；不法侵害他人之身體或健康者，對於被害人
    因此喪失或減少勞動能力或增加生活上之需要時，應負損害
    賠償責任；不法侵害他人之身體、健康、名譽、自由、信用
    、隱私、貞操，或不法侵害其他人格法益而情節重大者，被
    害人雖非財產上之損害，亦得請求賠償相當之金額，民法第
    184條第1項前段、第191條之2前段、第188條第1項、第193
    條第1項、第195條第1項前段分別定有明文。查原告因被告
    丙○○之之駕駛過失行為，受有脛骨與腓骨閉鎖性骨折，膝
    、腿（大腿除外）及足踝開放性傷口與胸壁挫傷等傷害，為
    被告等所不爭執，且被告丙○○之駕駛過失行為與原告受有
    上述傷害及車號730-BZQ號普通重型機車受有損害間有相當
    因果關係，又被告丙○○為被告成吉公司之受僱人，其係上
    班時間駕駛系爭半聯結車，被告等自應就原告所受之損害，
    對原告連帶負損害賠償之責。茲分別就原告請求之項目審酌
    如下：
    1.醫療費用19,320元：原告主張其於臺南奇美醫院及榮祥國
      術館就醫，共支出醫療費用19,320元，業據提出相關收據
      為證（見本院調解卷第10-16頁），且為被告所不爭執，
      自應准許。
    2.看護費用66,000元：原告此部分請求，業據提出照顧服務
      員郭德娟開立之收據為證（見本院調解卷第17頁），且為
      被告所不爭執，自應准許。
    3.機車修理費用11,200元：原告此部分請求，業據提出慶原
      車業估價單為證（見本院調解卷第18頁），並為被告所不
      爭執，自應准許。
    4.減少勞動能力損失90,000元：原告此部分請求，雖據提出
      興南汽車客運股份有限公司（下稱興南客運）員工薪資條
      為證（見本院調解卷第20頁），且為被告所不爭執，自應
      予准許。
    5.精神慰撫金300,000元：按慰撫金數額之認定，除依被害
      人及其家屬所受身體上及精神上痛苦程度及所造成之影響
      二者予以衡量外，尚須斟酌雙方之身分資力與加害之程度
      等情予以核定。查原告於本件事故發生時為興南客運員工
      ，以駕駛職業大客車為業，96年度所得為390,544元，97
      年度所得為339,554元，名下有土地2筆、房屋1筆、田賦
      19筆；被告丙○○為成吉公司員工，以駕駛聯結車為業，
      96年度所得為25元，97年度所得為111,681元，名下無任
      何財產；被告成吉公司之登記資本額為9,000,000元、名
      下有11輛汽車，此有兩造之稅務電子閘門財產所得調件明
      細表、被告成吉公司基本資料查詢明細表在卷可按。本院
      審酌兩造之身分、地位、經濟能力，及原告所受傷害傷勢
      等情，認原告請求之精神慰撫金以200,000元為適當，逾
      此部分之請求為無理由，不予准許。
    6.合計原告得請求之損害賠償金額為386,520元（計算式：
      19,320元＋66,000元＋11,200元＋90,000元＋200,000元
      ＝386,520元）。
  (四)又按損害之發生或擴大，被害人與有過失者，法院得減輕賠
    償金額，或免除之，民法第217條第1項定有明文。原告就本
    件事故之發生應負百分之70之過失責任，業經認定如上，從
    而，被告等自得依上開規定減輕其賠償，本件按過失比例減
    輕後，原告得請求被告等連帶賠償之金額為115,956元（計
    算式：386,520元×30%＝115,956元）。
  (五)再按，保險人依強制汽車責任保險法規定所為之保險給付，
    視為被保險人損害賠償金額之一部分；被保險人受賠償請求
    時，得扣除之；本法所稱請求權人，指下列得向保險人請求
    保險給付或向特別補償基金請求補償之人：一、因汽車交通
    事故遭致傷害者，為受害人本人。強制汽車責任保險法第32
    條、第11條第1項第1款分別定有明文。第按因連帶債務人中
    之一人為清償、代物清償、提存、抵銷或混同而債務消滅者
    ，他債務人亦同免其責任，民法第274條亦定有明文。經查
    ，兩造均不爭執原告已領取之強制險給付之42,760元（見本
    院卷第35頁），以及被告成吉公司等主張其因本件事故亦受
    有損害應抵銷14,245元部分（見本院卷第34頁背面），均應
    予以扣除，故經扣除上述金額後，原告得請求之金額為58,9
    51元。（計算式：115,956元－42,760元－14,245元＝58,95
    1元）
  (六)末按給付有確定期限者，債務人自期限屆滿時起，負遲延責
    任。給付無確定期限者，債務人於債權人得請求給付時，經
    其催告而未為給付，自受催告時起，負遲延責任。其經債權
    人起訴而送達訴狀，或依督促程序送達支付命令，或為其他
    相類之行為者，與催告有同一之效力，民法第229條第1、2
    項分別定有明文。又遲延之債務，以支付金錢為標的者，債
    權人得請求依法定利率計算之遲延利息。但約定利率較高者
    ，仍從其約定利率；而應付利息之債務，其利率未經約定，
    亦無法律可據者，週年利率為百分之5，亦為同法第233條第
    1項及第203條所明定。本件被告等連帶對原告所負損害賠償
    債務，核屬無確定期限之給付，則被告等在受原告催告而未
    為給付時，始負遲延責任。而原告未提出起訴前曾催告被告
    等之證明，則原告請求自民事訴訟起訴狀繕本送達之翌日起
    ，按週年利率百分之5計算之利息，並未逾其所得請求之範
    圍，自無不合。又查，原告之民事訴訟起訴狀繕本係於98年
    6月22日送達被告丙○○收受；於98年6月19日送達被告成吉
    公司收受（見本院調解卷第25、26頁），自得以民事訴訟起
    訴狀繕本送達認定發生催告效力，則原告請求被告丙○○應
    自起訴狀繕本送達翌日即98年6月23日起，被告成吉公司應
    自起訴狀繕本送達翌日即98年6月20日起，均按週年利率百
    分之5計算遲延利息，核與上開規定並無違背，自無不合。
  (七)綜上所述，原告依據侵權行為損害賠償之法律關係，請求被
    告等連帶賠償原告58,951元，及其中被告丙○○應自98年6
    月23日起，被告成吉公司應自98年6月20日起至清償日止，
    按週年利率百分之五計算之利息，即有理由，應予准許，逾
    此範圍所為之請求，為無理由，應予駁回。
五、又本件為關於財產權之訴訟，所命給付之金額未逾50萬元之
    所為被告敗訴判決，爰依民事訴訟法第389條第1項第5款之
    規定，依職權宣告假執行。並依同法第392條第2項規定，依
    被告聲請宣告被告等如以如主文第4項所示金額為原告預供
    擔保者，得免為假執行。至原告其餘假執行之聲請，因該部
    分訴之駁回而失所附麗，亦應予駁回。
六、另按法院為終局判決時，應依職權為訴訟費用之裁判，民事
    訴訟法第87條第1項定有明文，參酌同法第91條第1項規定，
    法院未於訴訟費用之裁判確定其費用額者，第一審受訴法院
    於該裁判有執行力後，應依聲請以裁定確定之之立法意旨，
    法院於終局判決時可一併確定其費用額為原則，僅未一併確
    定費用額時，始例外於判決有執行力後，依聲請確定之。故
    本院自得於本件判決時，一併確定兩造應負擔之訴訟費用額
    。本件訴訟費用為5,620元即第一審裁判費，依兩造勝敗比
    例，本院認應由被告等連帶負擔百分之11即618元，其餘由
    原告負擔。
七、本件事證已臻明確，兩造其餘之攻擊防禦方法及舉證，核與
    本件判決結果無影響，爰不逐一論列，併此敘明。
八、據上論結，本件原告之訴為一部有理由，一部無理由，依民
    事訴訟法第79條、第85條第1項前段、第87條第1項、第389
    條第1項第5款、第392條第2項，判決如主文。
中    華    民    國    98    年    8    月    26     日
                      民事第三庭  法  官  林福來
以上正本係照原本作成
如對本判決上訴，須於判決送達後20日內向本院提出上訴狀
中    華    民    國    98    年    8    月    26     日
                                  書記官  吳俊達


司法院資訊處製作；財團法人民間司法改革基金會備份。
